臺灣高等法院臺南分院民事裁定　96年度抗字第115號
抗　告　人　乙○○
 　　　　　　　　　 號
相　對　人　華南商業銀行股份有限公司
法定代理人　甲○○
上列抗告人因與相對人間強制執行聲明異議事件，對於中華民國
96年4月2日臺灣雲林地方法院95年度執字第9590號裁定，提起抗
告，本院裁定如下：
    主  文
抗告駁回。
抗告程序費用由抗告人負擔。
    理  由
一、抗告人在原法院聲明異議意旨略以：債務人許寶金以其所有
    如原裁定附表所示不動產，先後與抗告人簽訂租賃契約，期
    間分別自民國（下同）81年1月30日起至87年4月30日止，自
    87年5月1日起至90年4月30日止，自90年5月1日起至93年4月
    30日止，自93年5月1日起至96年4 月30日止，嗣因部分廠房
    修建，而提前續訂租賃契約，期間自 95年5月1日起至98年4
    月30日止，迄今均無中斷。按民法第425條第1項規定，租賃
    物所有權之讓與，其租賃契約對受讓人仍繼續存在，抗告人
    係合法承租債務人許寶金所有各該不動產，依民法買賣不破
    租賃之規定，抗告人與債務人許寶金間就各該不動產之租賃
    契約，對於本件拍定之受讓人應繼續存在，抗告人之租賃權
    不因所有權之更迭而受影響，是本件所拍賣之各該不動產，
    於拍定後自不應點交，乃原法院竟裁定除去抗告人與債務人
    許寶金間之租賃關係，顯有不當，爰依強制執行法第12條規
    定聲明異議等語。
二、抗告人抗告意旨復略以：抗告人向債務人許寶金承租本件拍
    賣標的物之日期，非95年5月1日，而係自81年1 月30日起承
    租迄今，作為製香工廠均無中斷，債務人許寶金係於抗告人
    承租後，自81年4 月15日始向相對人辦理抵押權設定登記，
    故抗告人之租賃權早已存在，並非抵押權設定登記後始簽訂
    租賃契約，而足以影響該抵押權，亦即相對人在辦理債務人
    許寶金之借款並辦理抵押權設定登記前，已明知抗告人承租
    使用系爭拍賣標的物，抗告人承租系爭拍賣標的物之日期，
    在相對人設定抵押權登記之前，殊無以設定登記在後之抵押
    權，而除去簽訂在前之租賃契約，乃原法院竟裁定駁回抗告
    人之聲明異議，實有未當等語。
三、按不動產所有人設定抵押權後，於同一不動產上，得設定地
    上權及其他權利，但其抵押權不因此而受影響，民法第 866
    條定有明文。故不動產所有人於設定抵押權後，如與第三人
    訂立租賃契約而致抵押權受影響，該租賃契約對於抵押權人
    不生效力，抵押權人因屆期未受清償而聲請拍賣抵押物時，
    執行法院自得依法以無租賃狀態予以執行，亦經司法院院字
    第1446號解釋在案。經查相對人主張債務人許寶金於81年 4
    月15日，以原裁定附表所示不動產，為相對人設定本金最高
    限額新臺幣（下同）10,600,000元之抵押權，嗣債務人許寶
    金於抵押權設定後，於95年5月1日將系爭不動產出租予抗告
    人，而系爭不動產於96年3月1日，經原法院以11,664,000元
    定為第一次拍賣底價，結果無人應買，因認該租賃關係已影
    響其抵押權，爰聲請將該租賃權除去後拍賣，既有該執行案
    卷所附相關證據資料足稽，核與首揭法條規定及司法實務見
    解相符，原法院依法除去該租賃關係，於法並無不合。雖抗
    告人主張該租賃關係早於81年1 月30日已存在迄今均未中斷
    ，顯於81年4月15日相對人取得抵押權設定前，依民法第425
    條第1 項規定，租賃契約對於拍定後之受讓人應繼續存在，
    執行法院不得除去該租賃關係云云。惟查抗告人與債務人許
    寶金間之租賃關係，雖持續多年不斷，然考上揭歷次所訂之
    租賃契約，既均為定期契約，且於每次租賃契約期屆滿後續
    訂，始致租賃關係持續多年，則於每次租賃契約屆滿該租賃
    關係即消滅，待續訂新契約始再行成立租賃關係，是抗告人
    於81年1月30日所訂之第一次租賃契約，應於87年4月30日屆
    滿時即已消滅不存在，雖相對人於 81年4月15日始設定抵押
    權，然較之抗告人事後陸續簽訂之租賃契約，甚至最新租賃
    期間自95年5月1日起至98年4月30 日止之租賃契約書，顯均
    在各該續訂租賃契約簽訂之前，換言之，抗告人與債務人許
    寶金間現存有效之租賃關係，顯係成立於抵押權設定後，原
    法院依法除去租賃，並無違誤。又該租賃關係既經除去，自
    不受民法第425條第1項買賣不破租賃效力之拘束，抗告人主
    張應受該拘束，拍定後不應點交云云，亦非有據。
四、綜上所述，原法院本於同上之見解，裁定駁回抗告人之異議
    ，經核認事用法並無不合。抗告人仍執上揭情詞，指摘原裁
    定不當，為無理由，應予駁回。
五、本件抗告為無理由，應依強制執行法第30條之 1，民事訴訟
    法第495 條之1第1項、第449條第1項、第95條、第78條，裁
    定如主文。
中　　華　　民　　國　　96　　年　　5 　　月　　10　　日
                  民事第四庭　審判長法　官  王惠一
　　　　　　　　　　　      　　　　法　官  蘇重信
　　　　　　　　　　　      　　　　法　官  林永茂
上為正本係照原本作成。
如不服本裁定，僅得於收受本裁定正本送達後10日內以適用法規
顯有錯誤為理由，向本院提出再抗告狀（須附繕本）依法應繳納
抗告費新台幣 1千元，並委任律師為訴訟代理人，經本院許可後
始可再抗告於最高法院。
中　　華　　民　　國　　96　　年　　5 　　月　　10　　日
                                    書記官  謝素嬿
【附記】
民事訴訟法第495條之1第2項準用同法第466條之1第1、2項規定
：
(1)對於第二審判決上訴，上訴人應委任律師為訴訟代理人。但上
  訴人或其法定代理人具有律師資格者，不在此限。
(2)上訴人之配偶、三親等內之血親、二親等內之姻親，或上訴人
  為法人、中央或地方機關時，其所屬專任人員具有律師資格並
  經法院認為適當者，亦得為第三審訴訟代理人。
民事訴訟法第466條之2：
上訴人無資力委任訴訟代理人者，得依訴訟救助之規定，聲請第
三審法院為之選任律師為其訴訟代理人。
